臺灣屏東地方法院民事裁定　　　　　　100年度家聲字第151號
聲　請　人　黃林錦珠
聲　請　人　黃清潭
上　一　人
代　理　人　黃薏靜
上列聲請人聲請許可處分未成年人之不動產事件，本院裁定如下
：
    主  文
許可聲請人處分未成年人謝雁婷（女，民國○○年○ 月○○日生，身
分證統一編號：Ｚ000000000號）所有如附表之不動產。
聲請費用新臺幣壹仟元由聲請人負擔。
    理  由
一、聲請意旨略以：未成年人謝雁婷（民國○○年○ 月○○日生、身
    分證統一編號：Ｚ000000000號）之父母離異，約定關於其權
    利義務之行使或負擔由母黃姿瑄任之，惟其母嗣於95年12月
    車禍身故，謝雁婷之監護權則經法院96年7 月24日裁定選任
    聲請人即未成年人之外祖父母黃清潭、黃林錦珠為監護人，
    嗣再經法院指定未成年人之阿姨黃薏靜為會同開具財產清冊
    之人。茲因未成年人謝雁婷所有如附表所示之不動產設有抵
    押貸款，均由未成年人謝雁婷之外婆及阿姨繳納，迄今四年
    多尚餘新台幣170 萬元抵押債務未清償，未成年人謝雁婷目
    前就讀高中一年級，所需學費及生活費亦均由黃林錦珠支付
    ，近年來黃清潭身體狀況欠佳，經常出入醫院，其費用亦由
    黃林錦珠負擔，而黃林錦珠已年邁，工作收入減少，無力負
    擔該房貸，因此欲處分未成年人謝雁婷所有如附表所示之土
    地及其上建物，以供未成年人謝雁婷日後學雜費及創業之費
    用。為此聲請許可由聲請人處分該不動產等語，並提出土地
    謄本、戶籍謄本、房地所有權狀、親屬會議紀錄等件為證。
二、按中華民國97年5 月2 日修正之民法親屬編第四章條文施行
    前所設置之監護人，於修正施行後，適用修正後之規定，為
    民法親屬編施行法第14條之2 所明文規定；再按監護人對於
    受監護人之財產，非為受監護人之利益，不得使用、代為或
    同意處分；監護人為下列行為，非經法院許可，不生效力：
    一代理受監護人購置或處分不動產，此觀諸民法第1101條第
    1 項、第2 項第1 款之規定自明。又監護開始時，監護人對
    於受監護人之財產，應依規定會同遺囑指定、當地直轄市、
    縣（市）政府指派或法院指定之人，於二個月內開具財產清
    冊，並陳報法院；而於前開財產清冊開具完成並陳報法院前
    ，監護人對於受監護人之財產，僅得為管理上必要之行為，
    民法第1099條第1 項及第1099條之1 規定甚明。
三、經查，聲請人為未成年人謝雁婷之外祖父母，前經本院於民
    國（下同）96年7 月24日以96年度監字第8 號裁定選定為謝
    雁婷之監護人；本院復以100 年度家聲字第18號裁定指定黃
    薏靜為會同開具財產清冊之人，並已向本院陳報未成年人謝
    雁婷之財產清冊等情，業據聲請人提出戶籍謄本、建物及土
    地登記第二類謄本、親屬會議紀錄各1 份為憑，並經本院調
    取100 年度家聲字第18號案卷核閱無訛，聲請人此部分主張
    堪信為真實。
四、又查，(一)未成年人名下有4 筆不動產，即1.座落於台中市○
    里區○○段515 地號土地（持分21/10,000 ）及其上門牌號
    碼台中市○里區○○路○段217 巷31號6 樓房屋及2.如附表
    所示之土地、房屋，此有謝雁婷之財產清冊在卷可稽。又其
    中前揭台中市大里區之土地房屋無他項權利負擔；如附表所
    示之台中市○區○○段809-1 地號（權利範圍100,000 分之
    769 ）及其上同段00000-000 建號之土地房屋，因未成年人
    之亡母黃姿瑄生前向台灣銀行設定抵押貸款，現仍積欠貸款
    170 多萬元，每月需清償13,000元本息。而除前揭4 筆不動
    產（即含土地房屋）為未成年人單獨繼承之遺產外，此外並
    無遺留其他財產等情，業經聲請人到院陳述明確，復經本院
    向財政部台灣省中區國稅局大屯稽徵所、台灣銀行黎明分行
    函查屬實，有該所及該行100 年7 月29日中區國稅大屯一字
    第1000025822號函、100 年7 月27日黎明放字第1005000890
    1 號函附卷足佐（附本院卷第34頁及第40頁）。(二)未成年人
    之生母黃姿瑄係因交通事故遭第三人蔡舜乾肇事致死，其死
    亡時聲請人及未成年人僅領有強制汽車責任險賠償金共150
    萬元（聲請人2 人及未成年人各50萬元），復經本院依職權
    向財團法人汽車交通事故特別補償基金查證屬實，有財團法
    人汽車交通事故特別補償基金100 年8 月25日補償發字第10
    01004636號函在卷可資參照；本院再囑託台灣彰化地方法院
    訊問有關本件車禍事故對蔡舜乾損害賠償之求償情形，經蔡
    舜乾結證陳稱：除調解前給付黃姿瑄家屬50萬元喪葬費外，
    因自己吃飯都成問題，其餘經法院判決（台灣高等法院台中
    分院96年度重訴字第35號判決）之損害賠償金額全部未付，
    黃姿瑄之遺屬僅領得強制險150 萬元等語明確，有台灣彰化
    地方法院100 年10月18日彰院賢家雅10 0年度家助字第10號
    函檢送之訊問筆錄在卷足佐，核與聲請人上揭主張相符，是
    聲請人上揭主張應堪採信。(三)本院認未成年人雖領有50萬元
    保險金，但96年起迄今4 年已花費殆盡，日後除生活費、教
    育費及其扶養所必需費用外，每月尚須清償貸款13,000元，
    負擔確實沉重。而未成年人之監護人即聲請人黃清輝係26
    年次，已是老年又體弱多病；另一監護人黃林錦珠雖較年輕
    （41年次），但亦接近退休年齡且謀生不易，自顧猶有未遐
    ，欲再負擔未成年人之扶養費更是捉襟見肘，是聲請人聲請
    許可處分未成年人所有不動產，作為未成年人就學及生活費
    用，即有必要，本院認於如附表所示之不動產，因尚負有鉅
    額房貸債務，出售結果將減低未成年人之負債，賸餘款項可
    用充照護該未成年人所需，對未成年人謝雁婷並無不利，聲
    請人此部分請求許可代理處分上開如附表所示不動產，核無
    不合，應予准許。
五、依非訟事件法第24條第1 項，裁定如主文。
中    華    民    國   100    年    12    月    30    日
                         家事庭法  官  朱盈吉
以上正本係照原本作成。
如不服本裁定應於送達後10日內向本院提出抗告狀，並繳納抗告
費新臺幣1,000元。
中    華    民    國   100    年    12    月    30    日
                               書記官  蔡明株
附表：
┌──┬───────────────────┐
│編號│土地及建物之內容                      │
├──┼───────────────────┤
│1   │台中市○區○○段809-1 地號            │
│    │權利範圍100,000分之769                │
├──┼───────────────────┤
│2   │台中市○區○○段00000-000 建號        │
│    │門牌號碼：台中市○○○路○段296 號13樓│
│    │之5                                   │
│    │權利範圍全部                          │
└──┴───────────────────┘